# 请教陈版和各位，关于进口汇利达业务的账务处理

提问人：海布里的天空 时间：2010-12-12 15:53:07
如： 2010 年 6 月 1 日，a公司以 682 万人民币定期存单（一年期）质押于中国银行，同时银行代公司向国外客户支付货款 100 万美元，同时公司和银行签订一份 100 万美元的远期售汇合同（进口汇利达），约定 2011 年 6 月 1 日的远期售汇价为B. 假设各个时点的中间汇率以及一年远期外汇牌价的银行售出价如下：
2010 年 6 月 1 日，人行中间汇率A，当日一年期远期售汇价B。 2010 年 12 月 31 日，人行中间汇率C，当日 5 个月的远期售汇价D（即当日约定的 2011 年 6 月 1 日的售汇价）
1 、质押的定期存单： dr 其他货币资金 cr 银行存款 2 、贷出美元借款： dr 银行存款-美元 cr-短期借款-美元 3 、支付货款 dr 应付账款 cr 银行存款-美元 4 、 2010 年 12 月 31 日，按期末汇率折算短期借款： dr 短期借款100*（C-A）
cr 财务费用 100*（C-A） 5 、 2010 年 12 月 31 日，根据当日的对 2011 年 6 月 1 日的远期售汇价，确认远期外汇交易的变动损益：
dr 投资收益100*（D-B） cr *交易性金融负债 100 （D-B）
请问，上述分录尤其是第4-5个分录是否正确？对于第 5 个会计分录，按“2010年 12 月 31 日当日的对 2011 年 6 月 1 日的远期售汇价”与“合同约定的 2010 年 6 月 1 日的售汇价”的差额确认投资收益，是否合理？
有一种观点认为，a公司在签订进口汇利达一揽子合同时，其实收益是确定的（企业叙做时即可预先确定收益水平）：贷款利息确定，质押的存单利息确定，远期售汇价和当日中间价的差额确定。为什么还要在 2010 年底根据远期售汇价调整损益呢？
附：进口汇利达业务说明 产品说明 进口汇利达是指在进口结算业务项下，应客户的申请，中国银行凭其提交的保证金或人民币定期存款存单作为质押，为其办理进口押汇或汇出汇款项下融资（下统称进口融资）并对外支付，同时要求客户在我行办理一笔远期售汇交易，并约定到期由我行释放质押的保证金或人民币定期存款存单交割后归还进口融资款项。该项业务由保证金或人民币定期存款、进口融资和远期售汇三部分组成。 产品功能 帮助进口商利用人民币升值趋势节约购汇成本，在叙做时即可预先确定收益水平。
[ 本帖最后由 海布里的天空 于 2010-12-12 15:54 编辑 ]

回答人：chenyiwei
你的做法基本合理。 对于“汇利达”及其他类似理财产品的会计处理，本版面上已经有过很多讨论，你可以搜索一下。 对于“收益固定”问题，需要注意的是：这里所说的“收益固定”，是指到远期合同交割日的累计收益才是固定的，在该日期之前的任何时点，实际上收益并不固定，所以需要对外币借款调整期末汇兑损益，以及对远期合同确认公允价值变动损益。一个很简单的论据是：既然收益是固定的，那么公司为什么不能要求银行在合同成立日就直接把该固定收益支付给本公司？这从一个侧面反映出“收益固定”并不是合同期内任何时点均成立的状态。

回答人：chenyiwei
回复 报纸 buyanhui 的帖子一般银行会有计算的。另外基于重要性原则，如果银行公布的远期汇率波动比较平稳的，也可以采用银行于资产负债表日公布的期限最为接近的远期汇率。

回答人：chenyiwei
回复 martinsysu 的帖子
这个观点不恰当。
该笔业务实际上是三项金融工具的组合：（ 1 ）人民币定期存款（作为质押物）；（ 2 ）外币借款；（ 3 ）远期外汇合约。 这个观点的错误之处在于：只有把这三项金融工具均分别持有到期后，收益（以人民币表示的金额）才是事先约定的固定值，存续期间的任何一日，其价值都是不同的。 该类交易的会计处理在本版面上已有较多讨论，你可以搜索一下看看。

提问人：zsuboy 时间：2011-08-08 16:17:06
我对第五部有疑问，D-B，势必造成会计年度损益的波动；而且这次处理完成是会计方法的不同所致，跟汇利达的业务实质相违背。
远期售汇业务，算来的就是时间价值， 1 年， 9 月， 6 月， 3 月，你选择不同的时间，银行就给你不同的利率，这种买卖是公司与银行就未来汇率变化的对赌交易；客户与银行签署了 1 年其的远期售汇交易赌的是 1 年后的汇率；不能因为到期末剩余期间只有 6 个月，那么按 6 个月的汇率来算原来按 1 年期定的交易；是不是应该按在期末重新签署 1 年期的远期售汇合约利率来算？
前面表述有点绕。。。总体意思是，不能按D-B算公允价值变动，因为“新B-旧B”来算公允价值变动。
大家探讨下。。。

回答人：chenyiwei
远期外汇交易主要是对赌预计交割日的汇率波动，而不是利率（虽然利率和汇率两者有一定的相关性，但汇率很大程度上取决于货币的供求关系和各国经济基本面）。

提问人：qjr1124 时间：2012-07-23 17:10:40
回复 海布里的天空 的帖子
1 、质押的定期存单：
dr 其他货币资金 cr 银行存款
这一点网上有很多说法,请教哪能查到根据?

回答人：chenyiwei
为了强调已被冻结、不能随时用于支付，转列为其他货币资金，在实务中也是可接受的做法。这只是一个重分类问题而已，并非本质性的重要问题。